【裁判字號】    98,交上訴,19
【裁判日期】    980420
【裁判案由】    公共危險等
【裁判全文】
臺灣高等法院高雄分院刑事判決        98年度交上訴字第19號
上  訴  人
即  被  告  丙○○
上列上訴人因公共危險等案件，不服臺灣高雄地方法院97年度審
交訴字第251 號，中華民國98年3 月13日第一審判決（起訴案號
：臺灣高雄地方法院檢察署97年度偵字第31947 號），提起上訴
，本院判決如下：
    主  文
上訴駁回。
    理  由
一、按不服地方法院之第一審判決而上訴者，應向管轄第二審之
    高等法院為之。上訴書狀應敘述具體理由；上訴書狀未敘述
    上訴理由者，應於上訴期間屆滿後20日內補提理由書於原審
    法院，逾期未補提者，原審法院應定期間先命補正。第二審
    法院認為上訴書狀未敘述理由或上訴有第362 條前段之情形
    者，應以判決駁回之。但其情形可以補正而未經原審法院命
    其補正者，審判長應定期間先命補正，刑事訴訟法第361 條
    、第367 條，分別定有明文。又所謂不服第一審判決之具體
    理由，必係依據卷內既有訴訟資料或提出新事證，指摘或表
    明第一審判決有何採證認事、用法或量刑等足以影響判決本
    旨之不當或違法，而構成應予撤銷之具體事由，始克當之（
    例如：依憑證據法則具體指出所採證據何以不具證據能力，
    或依憑卷證資料，明確指出所為證據證明力之判斷如何違背
    經驗、論理法則）；倘僅泛言原判決認定事實錯誤、違背法
    令、量刑失之過重或輕縱，而未依上揭意旨指出具體事由，
    或形式上雖已指出具體事由，然該事由縱使屬實，亦不足以
    認為原判決有何不當或違法者（例如：對不具有調查必要性
    之證據，法院未依聲請調查亦未說明理由，或援用證據不當
    ，但除去該證據仍應為同一事實之認定），皆難謂係具體理
    由，俾與第二審上訴制度旨在請求第二審法院撤銷、變更第
    一審不當或違法之判決，以實現個案救濟之立法目的相契合
    ，並節制濫行上訴（最高法院97年度台上字第892 號判決意
    旨參照）。是以上訴人之上訴書狀或補提之上訴理由書，雖
    有敘述上訴理由，惟並未具體敘述第一審判決有上述違法、
    不當情形，即與未敘述具體理由無異，其所為上訴，即不符
    合上訴之法定要件。
二、本件上訴人即被告丙○○雖於上訴期間屆滿（即民國98年3
    月30日）前之98年3 月24日提出上訴書狀，並於同日提出上
    訴理由狀，然其上訴理由狀僅泛稱：(一)被告當時飲食之薑母
    鴨只是少量，應無酒醉意識不清及駕駛行為明顯異常，又無
    法注意車前狀況之情事，原審認被告犯刑法第185 條之3 之
    罪，殊有失入之處。(二)被告肇事後，立即剎車慢慢停在路旁
    ，欲與經過之路人共同救護被害人，確實無肇事逃逸，原審
    認被告構成刑法第185 條之4 之罪，顯然錯誤。(三)按一行為
    而其方法或結果之行為，犯他項罪名者，為牽連犯，應從一
    重處斷。被告僅有一個飲酒駕車之行為，卻被割裂為兩個各
    別的行為，原審並謂「被告所犯上列各罪間，行為互殊，應
    予分論併罰」，顯有違誤等語。
三、經查：被告於97年11月7 日23時許，在高雄市○○路與三多
    路口之薑母鴨店食用含有酒類成份之薑母鴨湯後，已達不能
    安全駕駛動力交通工具之程度，仍於翌日2 時許，駕駛車牌
    號碼ZJ-5988 號自小客車自上開地點出發，沿高雄市○○區
    ○○路由南往北方向行駛，於同日2 時25分許，行經翠華路
    1390號以南20公尺欲向右切入機車道時，本應注意汽車行駛
    時，駕駛人應注意車前狀況及兩車併行之間隔，並隨時採取
    必要之安全措施，而依當時情形，天侯晴朗、夜間有照明，
    路面乾燥無障礙物，並無不能注意之情事，被告竟疏於注意
    車前狀況及保持安全間隔，貿然切入機車道，適有甲○○騎
    乘車牌號碼8GG-678 號機車附載乙○○，沿前開路段機車道
    由南住北方向行經該處，被告因疏未注意車前狀況且於酒後
    反應及控制能力轉弱而反應不及，其所駕駛之汽車右前方車
    門與甲○○所騎乘機車之左側車身發生碰撞，致甲○○、乙
    ○○人車倒地，甲○○因而受有左手第3 、4 指遠端指節外
    傷性截肢及左側下肢多處擦傷等傷害，乙○○則受有受有左
    前臂、左臂及左小腿多處擦傷等傷害（過失傷害乙○○部分
    ，業經原審不另為不受理之諭知）。詎被告肇事後並未停車
    救治傷患送醫，竟基於肇事逃逸之犯意，隨即駕車離開，於
    行駛30至50公尺後，經不知名之路人駕車追趕，將被告攔下
    。嗣警據報到場，對被告施以呼氣酒精濃度測試，測得其呼
    氣之酒精濃度達每公升0.65毫克，因而查獲等情，業據被告
    於原審審理時坦承不諱（見原審卷第33頁正、反面），核與
    證人即告訴人乙○○之證述、告訴人甲○○之指訴，互核相
    符。此外復有高雄市政府警察局舉發違反道路交通管理事件
    通知單、刑法第185 條之3 案件測試觀察紀錄表、酒精濃度
    測定值表各1 紙；道路交通事故調查報告表（一）（二）、
    道路交通事故現場圖各1 份及現場照片4 張；國軍左營總醫
    院附設民眾診療服務處診斷證明書2 紙附卷足資佐證。是被
    告上開自白核與事實相符，堪以採信。原審審酌卷內事證後
    ，認被告上開部分所為，其中刑法第185 條之3 規定服用酒
    類致不能安全駕駛動力交通工具而駕駛罪，係抽象危險犯，
    並不以發生具體危險為必要，至所謂酒醉狀態，只需一般評
    價程度達於對車輛駕駛行為失其必要之注意力或判斷力之虞
    即可，至實際上對駕駛行為是否發生具體危險，並非首要考
    慮之因素，而服用酒類不能安全駕駛動力交通工具之認定，
    參考德國、美國之認定標準，對於酒精濃度吐氣已達每公升
    0.55毫克，肇事率為一般正常人之10倍，即認為已達不能安
    全駕駛之標準。本件被告食用有酒類成分之薑母鴨後駕車，
    經測得其呼氣酒精濃度每公升0.65毫克，此有被告酒精濃度
    測試值記錄紙足憑，且因酒醉意識不清，駕駛行為明顯異常
    ，又無法注意車前狀況而發生交通事故，此均有刑法第185
    條之3 案件測試觀察紀錄表報告書可資佐證，更足認被告確
    因飲酒已達不能安全駕駛動力交通工具之程度無疑。另按刑
    法第185 條之4 之肇事致人死傷逃逸罪，係以處罰肇事後逃
    逸之駕駛人為目的，俾促使駕駛人於肇事後能對被害人即時
    救護，以減少死傷，是該罪之成立祇以行為人有駕駛動力交
    通工具肇事，致人死傷而逃逸之事實為已足，毋須行為人另
    有何遺棄被害人或自身逃避司法裁判之意思（最高法院95年
    度臺上字第2193號判決參照）。查被告於肇事後，未留於車
    禍現場為即時救護、避免後車再度撞擊或協助相關人員迅速
    處理事故而離去，其離去行為已可能使肇事所發生之損害再
    度擴大，其行為自屬肇事逃逸，因認觸犯刑法第185 條之3
    不能安全駕駛動力交通工具罪、第284 條第1 項前段過失傷
    害罪、第185 條之4 肇事致人傷害逃逸罪。並以被告所犯上
    開各罪間，犯意各別，行為互殊，應予分論併罰，經核尚無
    不合。被告提起上訴僅泛言被告當時飲食之薑母鴨只是少量
    ，應無酒醉意識不清及駕駛行為明顯異常，又無法注意車前
    狀況之情事；被告肇事後，立即剎車慢慢停在路旁，欲與經
    過之路人共同救護被害人，確實無肇事逃逸；被告僅有一個
    飲酒駕車之行為，卻被割裂為兩個各別的行為云云。惟其於
    原審審理時已坦承上揭犯罪事實無訛，且與上開卷證調查結
    果相符，況刑法牽連犯之規定，業於94年2 月2 日修正刪除
    ，並於95年7 月1 日施行，被告事後空言否認上開部分犯罪
    ，並辯以其所犯為牽連犯云云，顯不足採。原判決審酌酒後
    駕車為極度危險之行為，對於自己及其他道路使用者之生命
    、身體均造成嚴重威脅，被告於食用含酒類之食品後率爾駕
    車上路，顯見其不知尊重他人權益；被告因酒後控制能力減
    弱，反應不及而碰撞甲○○騎乘之機車，造成甲○○受傷及
    其身心痛苦，至今尚未與甲○○和解；及被告肇事後未施予
    救助，逕自離去，可能擴大傷者所受之損害，本件幸有路人
    將被告攔下，否則甲○○、乙○○亦將不知向何人求償，惟
    被告已和乙○○達成和解，並積極表示願意賠償甲○○，係
    甲○○考量後表示不願與被告和解，及被告坦承犯行等一切
    情狀，分別就犯不能安全駕駛動力交通工具罪部分，量處拘
    役55日，就犯過失傷害部分，量處拘役59日，就犯肇事致人
    受傷逃逸部分，量處有期徒刑6 月，並均諭知如易科罰金，
    以新台幣1 千元折算1 日之標準，另就上開所處之拘役定應
    執行刑為拘役100 日及諭知易科罰金之標準，以資警惕。均
    已詳敘其所憑證據、認定理由及量刑依據。從形式上觀察，
    原判決並無認定事實錯誤、量刑瑕疵或違背法令之情形。被
    告上訴理由仍執前詞，指摘原判決不當，非但與事實不符，
    且未指摘原判決關於認定事實、適用法律及量刑等項，有何
    具體違法或不當，依前揭說明，其上訴即不合法律上之程式
    。再上訴不合法律上之程式之情形，依刑事訴訟法第367 條
    但書規定：「但其情形可以補正而未經原審法院命其補正者
    ，審判長應定期間先命補正。」，係指上訴書狀未敘述理由
    ，原審未命補提理由書狀，審判長即應定期間先命補正。被
    告提起上訴時，上訴書狀如已載理由者，即無審判長應定期
    間先命補正之適用。從而，上訴人即被告之上訴書狀未敘述
    具體理由，且於上訴期間屆滿後之20日內（即98年4 月20日
    以前），亦未補提上訴具體理由，依上開規定，顯屬違背法
    律上之程式，應由本院依同法第367 條前段、第372 條不經
    言詞辯論判決如主文。
中    華    民    國    98    年    4     月    20    日
              刑事第九庭    審判長法  官   莊秋桃
                                  法  官   范惠瑩
                                  法  官   裕斗
以上正本證明與原本無異。
肇事致人受傷部分，如不服本判決，應於判決送達後10日內向本
院提出上訴狀，其未敘述理由者並應於提出上訴狀後10日內向本
院補提理由書（應附繕本）。其他部分均不得上訴。
中    華    民    國    98    年    4     月    20    日
                                  書記官   張宗芳


司法院資訊處製作；財團法人民間司法改革基金會備份。
